【裁判字號】    95,台上,1165
【裁判日期】    950308
【裁判案由】    強盜
【裁判全文】
最高法院刑事判決            九十五年度台上字第一一六五號
    上  訴  人  甲○○
                        號臨3.
上列上訴人因強盜案件，不服台灣高等法院中華民國九十五年一
月五日第二審判決（九十四年度上訴字第三八七五號，起訴案號
：台灣板橋地方法院檢察署九十四年度偵字第一○八二五號），
提起上訴，本院判決如下：
    主  文
上訴駁回。
    理  由
按刑事訴訟法第三百七十七條規定，上訴於第三審法院，非以判
決違背法令為理由，不得為之。是提起第三審上訴，應以原判決
違背法令為理由，係屬法定要件。如果上訴理由狀並未依據卷內
訴訟資料，具體指摘原判決不適用何種法則或如何適用不當，或
所指摘原判決違法情事，顯與法律規定得為第三審上訴理由之違
法情形，不相適合時，均應認其上訴為違背法律上之程式，予以
駁回。本件原審經審理結果，認為上訴人甲○○強盜犯行明確，
因而撤銷第一審所為科刑之判決，改判依牽連犯，從一重仍論處
上訴人共同連續意圖為自己不法之所有，攜帶兇器，以脅迫至使
不能抗拒，而取他人之物罪刑（累犯），已詳敘其調查、取捨證
據之結果及憑以認定犯罪事實之心證理由。就形式上觀察，原判
決要無採證認事違背經驗法則、論理法則或理由不備等違背法令
之情形。而裁判上一罪，其一部分犯罪，如已因案被發覺，雖在
檢察官或司法警察官調查、偵訊中陳述其未發覺之部分犯罪行為
，應不認有自首之效力。依原判決認定之事實，上訴人係於民國
九十四年六月二十六日二十二時五分許，在台北縣三重市○○○
街一五三號「萊爾富便利商店」，持開山刀脅迫店員詹詠涵，使
不能抗拒，而強盜現款、電話儲值卡等物，甫得手正欲騎機車離
去，即遭適前往送貨之林彥志上前阻止，並經警獲報趕抵現場，
予以逮捕等情。上訴人既係在該次強盜犯行被查獲後，始於警詢
供出其餘尚未發現之多次連續強盜犯行，此種情形，尚難認符合
自首規定，原判決未依自首規定減輕其刑，要無不合。而刑法第
五十九條酌量減輕其刑之規定，必須犯罪另有特殊之原因與環境
等等，在客觀上足以引起一般同情，認為即予宣告法定低度刑期
猶嫌過重者，始有其適用。本件上訴人僅因缺錢花用，即利用深
夜持刀連續強盜便利商店，衡其犯罪之原由、處境，客觀上既不
足以引起一般人之同情，難認有何可堪憫恕情形，原判決未依該
規定酌減其刑，亦無不合。是上訴意旨以上情指摘原判決違背法
令，核與法律規定得為第三審上訴理由之違法情形，不相適合。
而其餘上訴意旨，則係就屬原審採證認事職權之適法行使及原判
決已說明事項，徒憑己見，任意指為違法，且仍為單純事實之爭
執，尚難認係適法之第三審上訴理由。依上揭說明，其上訴違背
法律上之程式，應予駁回。至原判決認上訴人牽連犯刑法第三百
二十條第一項竊盜罪部分，核屬刑事訴訟法第三百七十六條第二
款所列不得上訴於第三審之罪名，牽連之強盜重罪，上訴既不合
法，無從為實體之判決，該輕罪部分亦無從適用審判不可分之原
則，併為實體上審判，亦應從程序上予以駁回。
據上論結，應依刑事訴訟法第三百九十五條前段，判決如主文。
中    華    民    國  九十五  年    三    月    八    日
                      最高法院刑事第八庭
                          審判長法官  張  淳  淙
                                法官  張  春  福
                                法官  呂  丹  玉
                                法官  洪  昌  宏
                                法官  蔡  彩  貞
      本件正本證明與原本無異
                                      書  記  官
中    華    民    國  九十五  年    三    月  十四    日
                                                Ｒ


司法院資訊處製作；財團法人民間司法改革基金會備份。
